最高法院刑事判決　　　　　　　　　　　　　　　八十七年度台上字第二二五六號
　　上　訴　人　乙○○　男
　　選任辯護人　簡坤山律師
　　上　訴　人　甲○○　男
右上訴人等因違反毒品危害防制條例案件，不服台灣高等法院中華民國八十七年三月
二十日第二審判決（八十六年度上重訴字第二十五號，起訴案號：台灣宜蘭地方法院
檢察署八十五年度偵字第二七九九、二八八八、二四○二、二四九○號），提起上訴
，本院判決如左：
    主  文
原判決關於乙○○、甲○○部分撤銷，發回台灣高等法院。
    理  由
本件原判決撤銷第一審關於上訴人乙○○運輸毒品、販賣毒品暨執行刑部分及上訴人
甲○○部分之科刑判決，改判論上訴人乙○○以共同連續販賣毒品罪，判處無期徒刑
，依法宣告褫奪公權終身。及論上訴人甲○○以共同連續運輸毒品罪，判處無期徒刑
，並宣告褫奪公權終身。扣案之毒品海洛因磚貳塊（淨重壹仟零壹點柒柒公克、包裝
重陸拾點陸捌公克、純度百分之陸捌點伍伍、純質淨重陸捌陸點柒壹公克）沒收銷
毀之，雞睪丸陸佰捌拾公斤、香菇壹點貳公斤、花生拾貳公斤、鱉精肆盒、國畫柒幅
均諭知沒收，雖非無見。惟查：(一)、上訴人等行為後，肅清煙毒條例業經修正為毒品
危害防制條例，並於民國八十七年五月二十四日公布施行。其製造、運輸、販賣第一
級毒品（指海洛因、嗎啡、鴉片、古柯鹼及其相類製品）者之法定本刑雖仍為死刑或
無期徒刑，但修正後規定處無期徒刑者，得併科新台幣一千萬元以下罰金。依刑法第
二條第一項比較新舊法之結果，雖仍以適用修正前之肅清煙毒條例相關規定論處上訴
人之罪刑較有利於上訴人，然原審不及比較適用，逕依肅清煙毒條例論處罪刑，自有
適用法則不當之違誤，而無可維持。(二)、按肅清煙毒條例第十三條及毒品危害防制條
例第十九條第一項之規定，係刑法第三十八條第一項第三款、第三項但書之特別規定
，採義務沒收主義，故販賣毒品所得之金錢，如能認定確係販賣毒品所得之款項，均
應宣告沒收，不以當場搜獲扣押者為限。又沒收之諭知，於共犯中之任何一人，均屬
從刑，故凡必須沒收之物，於共犯之判決均應為沒收之諭知。本件原判決認定，上訴
人乙○○為取得毒品海洛因來源，俾便於販賣牟利，乃於八十五年四月間某日，與甲
○○、徐美華夫婦共同謀議至大陸地區福建省販入毒品海洛因，再由甲○○以其所駕
之「合利號」漁船私運回台販賣，以賺取暴利，三人乃意圖營利，基於犯意聯絡，旋
由甲○○於同年月十六日，自台灣銀行蘇澳辦事處以徐美華名義匯款新台幣（下同）
一百三十七萬元，至徐美華在台灣銀行基隆路分行活期儲蓄存款第00000000
000－0帳戶內，再由徐美華持往兌換美金備用，甲○○即未經許可駕駛「合利號
」漁船，於八十五年四月十六日，自臺灣省南方澳漁港直航大陸地區福建省平潭島等
候，徐美華則於四月十七日攜帶所兌換之美金三萬六千元，與乙○○搭乘中華航空公
司班機，由桃園中正機場前往大陸福建省福州市，再由乙○○負責與其在大陸認識綽
號「阿宏」、「阿健」（平潭人，本名莊秀健）之成年男子，以每塊重五百公克（即
半公斤）之海洛因磚美金一萬八千元之價格，販入毒品海洛因磚二塊，共重一斤公克
（應係一千公克之誤植），總價美金三萬六千元，另由「阿宏」、「阿健」贈送徐美
華毒品海洛因樣品四十公克。徐美華、乙○○販入毒品海洛因後，旋即由「阿宏」、
「阿健」陪同至福建省平潭島與甲○○會合，並在平潭島路通賓館內，將該販入之二
塊毒品海洛因磚交付甲○○，徐美華即夾帶該四十公克與乙○○於同年四月二十日，
自大陸福建省福州市搭機私運返回臺灣桃園中正機場，並將該四十公克毒品海洛因於
同年五月初某日，在桃園市某卡拉ＯＫ店內，以四十萬價格販賣予沈永明（另由台灣
桃園地方法院審理中），甲○○取得該二塊毒品海洛因磚後，即藏置於「合利號」漁
船內，於四月二十九日以該漁船私運回宜蘭縣蘇澳鎮南方澳漁港內，再交由已先行返
台之乙○○，由乙○○先後持往販賣予張榮興等人牟利，張榮興（業經原審判刑確定
）計於八十五年五月十五日，向乙○○購買毒品海洛因二兩，價款共計三十二萬元
，張榮興即於翌（十六）日將該款匯入乙○○帳戶內。於同年六月十八日，向乙○
○購買毒品海洛因一兩。同年六月二日，向乙○○購買毒品海洛因二兩。該二次所
購毒品海洛因之款項，張榮興除當場先行交付現款九萬元外，餘款則分別於同年六月
三日匯款二十萬元，同年六月十二日匯款五萬元至乙○○在000000－0郵局第
000000－0號帳戶內。嗣乙○○於販賣該二塊毒品海洛因磚後，僅於八十五年
五月二十八日、六月三日、六月十七日、六月十九日，各匯款十四萬元、十九萬元、
二十萬元、七萬五千元，至約定之徐美華在板橋郵局民族路支局第000000－0
帳戶內，及於同年六月中旬某日交付甲○○一百四十萬元外，未依約將甲○○、徐美
華應分得之利潤全部交付等情。惟未將上訴人等前述販賣毒品所得之財物，依法諭知
沒收，已有未合。又原判決既認上訴人乙○○販賣上開海洛因磚二塊後，交付上訴人
甲○○、徐美華之一百九十萬五千元，並非甲○○夫婦應分得之利潤全部，則其推由
上訴人乙○○販賣海洛因磚二塊（重一千公克）所得之財物總額究有若干﹖原審並未
詳細調查，在事實欄明白記載，自不足資為適用法令之依據。(三)、科刑判決書其宣示
之主文，與所載之事實及理由必須互相適合，否則即屬理由矛盾，其判決當然為違背
法令。本件原判決於理由內說明上訴人乙○○、甲○○、共犯徐美華所犯運輸毒品罪
與走私罪間，係以一行為觸犯數罪名，為想像競合犯，應從一重之運輸毒品罪處斷，
又其三人所犯臺灣地區與大陸地區人民關係條例第八十條第一項、肅清煙毒條例第五
條第一項之販賣毒品罪、運輸毒品罪間，有方法結果之牽連關係，應從較重之販賣毒
品罪論處。主文竟宣示上訴人甲○○以共同連續運輸毒品罪，其此部分宣示之主文顯
與理由之記載不相適合，而有判決理由矛盾之違誤。以上或為上訴意旨所指摘，或為
本院得依職權調查之事項，應認原判決關於上訴人乙○○、甲○○部分有撤銷發回之
原因。又本件雖係毒品危害防制條例修正施行前繫屬之案件，依同條例第三十五條第
三款之規定，應依修正後之規定處理之，附此明。
據上論結，應依刑事訴訟法第三百九十七條、第四百零一條，判決如主文。
中      華      民      國    八十七    年      六      月    二十五    日
                              最高法院刑事第六庭
                                  審判長法官  黃  劍  青
                                        法官  劉  敬  一
                                        法官  林  增  福
                                        法官  邵  燕  玲
                                        法官  張  清  埤
      右正本證明與原本無異
                                              書  記  官
中      華      民      國    八十七    年      七      月     一       日
